Carta de postulación

Viernes 16 de octubre de 2020

Comisión de Selección

Sistema Anticorrupción del Estado de Jalisco

Presente:

Por medio de la presente presento mi postulación para ser integrante del Consejo de Participación

Social, órgano ciudadano del Sistema Anticorrupción del Estado de Jalisco, atendiendo la convocatoria

que se ha tenido a bien presentar. Un importante reto de desarrollo institucional para el Estado de

Jalisco al cual espero servir, brindando mis competencias, experiencia y dedicación.

Entiendo que, si bien la convocatoria prefiere la postulación a través de la sociedad civil

organizada, no excluye otras formas. Así, aunque he sido parte de distintos esfuerzos de la sociedad

civil organizada e instituciones académicas, en este momento no me postulo a través de una

institución, me presento como un ciudadano mexicano avecindado en Jalisco hace más de 16 años,

en pleno goce de mis derechos; como parte de la sociedad civil, un individuo fuera de la estructura

gubernamental; y como un experto capaz de ayudar a vigilar el funcionamiento del Sistema

Anticorrupción estatal de proponer políticas públicas, metodologías e indicadores de evaluación contra

la corrupción, y de generar mecanismos para que la sociedad participe en su prevención y denuncia.

Reconozco, admiro y agradezco el trabajo desarrollado para la constitución del Sistema

Nacional y Estatal, por lo que sería un honor colaborar a este significativo esfuerzo.

Atentamente.

Victor Armando Orta Ortega

Victor Armando Ortiz Ortega

Curriculum vitae Víctor Armando Ortiz Ortega

- Administrador público que tuvo distintos cargos directivos en el sector público como funcionario gubernamental; participante de distintas iniciativas de la sociedad civil. Autor de diversas publicaciones y docente en diferentes instituciones académicas.
- Con estudios de maestría en Estudios Urbanos por El Colegio de México, especializado en administración de la ciudad; y de licenciatura en Política y Gestión Social en la Universidad Autónoma Metropolitana.
- Actualmente consultor independiente.

FORMACIÓN ACADEMICA:

- 2016-2018 Estudios de Maestría en Movilidad Urbana, Transporte y Territorio.
 Universidad de Guadalajara. Primera generación con beca de excelencia.
- 2001-2003 Estudios de Maestría en Estudios Urbanos.
 Especialidad en Administración de la Ciudad. Becario de excelencia académica SYLFF.
 El Colegio de México A. C.
- 1997-2001 Licenciatura en Política y Gestión Social.
 Universidad Autónoma Metropolitana Xochimilco. Primera generación.
- 1996-1997 Licenciatura en Economía (inconclusa).
 Universidad Nacional Autónoma de México.

EXPERIENCIA LABORAL:

• 2016-2020 Urban Think Consulting

Posición: Consultor.

Algunos estudios generados: Estrategia de desarrollo socioeconómico para el corredor Chapultepec y la colonia Americana en el municipio de Guadalajara; Concursos para el apoyo de Institutos de Planeación dentro del Programa de Fomento a la Planeación Urbana, Metropolitana y Ordenamiento Territorial. Plan estratégico y de negocios del Centro Cultural Filiberto Preciado.

Enero-marzo 2020 Gobierno del Estado de Jalisco. Agencia de Proyectos Estratégicos

Posición: Servicios profesionales.

Estudio en el que participé: Proyectos estratégicos regionales.

2018 Serfin Servis

Posición: Consultor.

Estudios generados: Generación del Perfil de Resiliencia del Municipio de Tlajomulco de Zúñiga.

2017-2018 Programa de Naciones Unidas para los Asentamientos Humanos, ONU-Habitat.

Posición: Consultor.

Principales responsabilidades: Generación del índice de percepción de prosperidad urbana.

 2014-2016 Subsecretaría de Planeación y Evaluación de la Secretaría de Planeación, Administración y Finanzas del Gobierno del Estado de Jalisco.

Posición: Director de Planeación Institucional.

Principales responsabilidades: Labores directivas y de representación institucional, generación de planes sectoriales e institucionales, actualización del PED 2013-2033, Agenda del Bienestar, foros y publicaciones.

2012-2014 Programa de Naciones Unidas para los Asentamientos Humanos, ONU-Habitat.

Posición: Consultor nacional sobre calidad de vida.

Principales responsabilidades: Cálculo del índice de prosperidad urbana, Plan de Desarrollo Metropolitano y Estrategia Territorial para la Prosperidad Urbana Zapopan 2030. Entre otros temas el cálculo y análisis del CPI incluyó el tema de resiliencia.

2011-2014 Observatorio Ciudadano de Calidad de Vida Jalisco Cómo Vamos.

Posición: Coordinador de Investigación.

Principales responsabilidades: Indicadores urbanos. Investigación sobre calidad de vida, bienestar subjetivo, relaciones institucionales, publicaciones, presentaciones y representación institucional.

2010 Coordinación General Académica de la Universidad de Guadalajara.

Posición: Coordinador de asesores de la Coordinación General Académica.

Principales responsabilidades: Representación institucional. Política de estímulos docentes. Informes, planes y discursos.

2010 Secretaría de Desarrollo Rural. Gobierno del Estado de Jalisco.

Posición: Coordinador de la Estrategia de Desarrollo Territorial.

Principales responsabilidades: *Implementación de la estrategia nacional en Jalisco. Coordinación intergubernamental, planeación operativa.*

2004-2009 Gobierno Municipal de Guadalajara.

Posición Inicial: Coordinador de Análisis y Planeación.

Posición Final: Director de los Programas de Desarrollo Social.

Principales responsabilidades: Labores directivas y de representación institucional, Planeación de la política y obra social, operación de programas sociales estatales y federales de los Ramos 20 y 33; investigación, publicaciones y presentaciones relativos al tema de la planeación de la política social.

EXPERIENCIA DOCENTE:

 2017-2020 Maestría en Renovación Sustentable de la Ciudad. Escuela Superior de Arquitectura (ESARQ)

Asignaturas: Políticas públicas, Proyecto de Tesis I y II y Metodologías de investigación.

 2005-2018 Licenciatura y Maestría en Gestión Pública. Instituto Tecnológico de Estudios Superiores de Occidente (ITESO)

Asignaturas: Gestión pública, Políticas públicas, Teoría de las organizaciones, Evaluación e implementación de políticas. Estudios urbanos, Sistemas de Información Geográfica; asesor en Proyectos de Aplicación Profesional.

CURSOS, FOROS Y DIPLOMADOS RECIENTES:

- 2020. Participante en: Ciudades Comunes
- 2016 Expositor en el: Coloquio de Felicidad en América Latina. Saint Louis University.
- 2015 Expositor en el: Foro Internacional de Gobernanza Metropolitana. ONU-Habitat, SEDATU.
- 2015 Organizador y participante del: Quinto Foro Mundial sobre Estadísticas, Conocimiento y Políticas: Transformando las Políticas, Cambiando Vidas. OCDE, INEGI
- 2014 Organizador y participante del: Foro Internacional de Políticas de Bienestar y Desarrollo.
 Gobierno de Jalisco.
- 2014 Alumno del: **Diplomado de Políticas Públicas y Evaluación**. CIDE-Clear.
- 2013 Ponente del: Seminario de medición del bienestar subjetivo. INEGI, FLACSO.
- 2012 Alumno del: Diplomado de Sistemas de monitoreo de calidad de vida urbana. BID-INDES.
- 2011 Participante del: Seminario de medición del bienestar y el progreso. OCDE, BID, INEGI.
- 2009 Alumno del: **Diplomado de Habilidades y Competencias Directivas.** Universidad Panamericana.
- 2005 Alumno del: Curso de Gerencia Social para Directivos. BID-INDES.

PUBLICACIONES RECIENTES:

- 2017 Coautor en Guadalajara Metropolitana: Prosperidad urbana, oportunidades y propuestas.
 Ed. ONU-Habitat
- 2016 Coordinador de la actualización del *Plan Estatal de Desarrollo 2013-2033*. Ed. Gobierno del Estado de Jalisco.
- 2016 Co-compilador del libro: Políticas y bienestar subjetivo. La felicidad en la agenda pública.
 Ed. Ariel.
- 2016 Co-coordinador de libro: Razones y emociones Bienestar subjetivo, capital social, confianza institucional en Jalisco. Ed. CIESAS
- 2015 Co-compilador del libro: El bienestar subjetivo en América Latina. Ed. UdG.
- 2015 Autor del capítulo sobre calidad de vida en: Guadalajara metrópolis próspera. Redefinición del Área Metropolitana de Guadalajara como ciudad próspera en el marco metodológico del Índice de Prosperidad Urbana. Ed. ONU-HABITAT.
- 2014 Coordinador de las: Memorias del Foro Internacional de Políticas de Bienestar y Desarrollo.
 Gobierno del Estado de Jalisco. Ed. SUBSEPLAN.
- 2014 Coordinador de los: *Programas sectoriales*. Ed. Gobierno del Estado de Jalisco.
- 2014 Coordinador de la investigación: ¿Cómo nos vemos los tapatíos? Tercera encuesta de percepción ciudadana de calidad de vida en el AMG 2012. Ed. Jalisco Cómo Vamos.
- 2013 Coordinador de la investigación: Encuesta de percepción ciudadana sobre desigualdad urbana en ciudades latinoamericanas. Ed. ONU-Hábitat, AVINA y Red Ciudades.
- 2013 Coordinador de la investigación: ¿Cómo nos vemos los tapatíos? Segunda encuesta de percepción ciudadana de calidad de vida en el AMG 2012. Ed. Jalisco Cómo Vamos.
- 2012 Autor: Así vamos en Jalisco. Reporte de indicadores sobre calidad de vida 2012. Ed. Jalisco
 Cómo Vamos.
- 2011 Coordinador de la investigación: ¿Cómo nos vemos los tapatíos? Primera encuesta de percepción ciudadana de calidad de vida en el AMG 2011. Ed. Jalisco Cómo Vamos.

IDIOMAS:

- 2018 TOEFL ITP
- 2017 Diploma de nivel avanzado de inglés, UNIVA.
- 2016 Certificado de lectocomprensión del idioma inglés, Proulex.

Mi principal interés es poner mi experiencia, capacidad y competencias al servicio de la construcción de mejores instituciones democráticas para el país y el Estado de Jalisco. He estudiado, visto y experimentado lo que la corrupción, en sus distintas formas y expresiones, descompone, lastima y merma la vida pública y los resultados que como sociedad producimos. Por tanto, espero poder contribuir a una apuesta de construcción institucional de mediano y largo plazo que pueda ir disminuyendo el abuso y mal uso del poder; modificar el marco institucional, el conjunto de normas, tradiciones y costumbres que existen en el sistema político, social y económico para disminuir la corrupción.

Interesado en la vida pública, en la transición democrática y en la construcción de instituciones, me licencié en administración pública. Tuve el privilegio de tener en la UAM como maestro de políticas públicas al Dr. Luis Aguilar, al Mtro. Rodolfo Vergara como maestro de neo-institucionalismo y desarrollo organizacional, y a la Dra. Myriam Cardozo como profesora de evaluación. En esa época en un proyecto del Centro de Estudios Sociales y Culturales Antonio de Montesinos A.C. y de la agencia internacional Novib me tocó evaluar distintos proyectos de desarrollo social para el gobierno de la Ciudad de México. Posteriormente estudié una maestría en El Colegio de México, especializándome en la administración de la ciudad, ahí tuve igualmente grandes profesores como Fernando Escalante, y fui becario de la Dra. María del Carmen Pardo con quien trabajé distintos análisis críticos que buscaban mejorar el recién lanzado Servicio Civil de Carrera por el gobierno federal.

Llegué a Jalisco contratado por el Municipio de Guadalajara para hacer la planeación de la política pública social, generar un nuevo modelo de gestión social, mecanismos de participación ciudadana, presupuestos participativos, desarrollar y nutrir un sistema de metas e indicadores. Me tocó constituir el Consejo de Organismos de la Sociedad Civil para el Desarrollo Social de Guadalajara y el Consejo Académico para el mismo fin. Experimenté los problemas burocráticos, y pude teorizar mejor sobre ellos, también porque empecé a dar clases en el Iteso. Tres años después me pidieron hacerme cargo de la planeación de la obra pública social, tuve voz en la Comisión de Adjudicación de Obra Pública y participé de distintas sesiones de la Comisión de Adquisidores. Observé muchas áreas de mejora institucional.

Exposición de motivos

Algunos años después llegué a Gobierno del Estado de Jalisco, donde fui responsable de la actualización de Plan Estatal de Desarrollo y de los Programas Sectoriales, uno de ellos el de Instituciones Confiables y Efectivas. En esa época también me diplome en evaluación de políticas públicas por el CIDE-Clear. Buscamos hacer una gestión para resultados, una articulación efectiva de la planeación, programación y presupuestación, pero también volvía a vivir el divorcio institucional de lo político y lo técnico.

Aunque no tengo ninguna afiliación política, y he trabajado para gobiernos de casi todos los partidos, con los cambios de gobierno, o de grupo, me tocó en distintas ocasiones perder mi trabajo, como a muchos, no por mis rendimientos, sino por la dinámica de la política mexicana, la cual hace que los gobiernos se reinventen cada tres o seis años por falta de instituciones adecuadas, perdiendo muy valiosos recursos, no solo humanos, sino de información, organización y autoridad.

De forma afortunada, me tocó estar en la fundación de Jalisco Cómo Vamos, donde fui Coordinador de Investigación por más de tres años, con sus dos directores. Me tocó hacer las bases de las investigaciones cuali y cuantitativas, las encuestas, índices, distintas publicaciones; datos e indicadores que ha servido de base de diversas investigaciones, esfuerzos sociales y gubernamentales. Pude ver la importancia de la sociedad civil organizada y su resurgimiento en Jalisco, la relevancia de los contrapesos institucionales, también sus debilidades. En los últimos años, he sido profesor de políticas públicas e investigación en la Escuela Superior de Arquitectura; y consultor independiente para asociaciones, empresas y gobiernos.

Con estos, algunos extractos de mi vida académica y profesional relativa al tema, es que quiero dejar patente mi interés y experiencia en el tema, así como mis competencias para vigilar el funcionamiento del Sistema en el Estado de Jalisco, proponer políticas públicas, metodologías e indicadores de evaluación contra la corrupción, y de generar mecanismos para que la sociedad participe. Creo que un perfil técnico y ciudadano como el mío, puede contribuir a la legitimidad institucional y por rendimientos del Comité de Participación.

CARTA BAJO PROTESTA DE DECIR VERDAD

Yo <u>Victor Armendo Ortega</u>, de nacionalidad mexicana, mayor de edad, en pleno uso de mis facultades, y goce de mis derechos civiles y políticos, bajo protesta de decir verdad declaro:

- No haber sido condenada/o por delito alguno.
- No haber sido registrada/o como candidata/o ni desempeñado cargo alguno de elección popular en los últimos cuatro años.
- No haber desempeñado cargo de dirección nacional, estatal ni municipal en algún partido político en los últimos cuatro años.
- No haber sido miembro, adherente o afiliada/o, de algún partido político en los últimos cuatro años.
- No haber desempeñado el cargo de secretario de Estado, Procurador General de la República, Procurador de Justicia de alguna entidad federativa, subsecretario u oficial mayor en la administración pública federal o estatal, Gobernador o Secretario de Gobierno o Consejero de la Judicatura, en el año inmediato anterior.
- No ser ni haber sido servidor público de elección popular, titular de las dependencias y entidades de la administración pública centralizada y paraestatal federal o estatal, o de sus equivalentes en los municipios, titular de algún órgano de gobierno en los órganos constitucionales autónomos, titular de algún órgano jurisdiccional estatal, consejero de la Judicatura, subsecretario u oficial mayor de la administración pública centralizada, paraestatal o su equivalente en algún municipio en el último año.
- Que acepto la publicación del puntaje y resultados del proceso de evaluación realizado por la Comisión de Selección del Sistema Anticorrupción del Estado de Jalisco
- Que acepto la publicación de mi Curriculum Vitae y demás documentos que la Comisión de Selección determine hacer públicos de conformidad con la ley aplicable.
- Que acepto los términos de la presente Convocatoria.

ATENTAMENTE

Nombre y firma

Goadalajora Jalisco 16 de octibre de 2020

Lugar y fecha